臺灣臺北地方法院簡易民事判決
109年度北簡字第20472號
原      告  劉賴偉  

訴訟代理人  劉薰蕙律師
被      告  王立仁    原籍設臺北市大安區光復南路二四○巷


            張鴻逵    原籍設臺北市松山區敦化北路一四五巷


            徐錦瑜    原籍設基隆市中正區中正路二六四巷五

被      告  財政部國有財產署


法定代理人  曾國基  
被      告  陳秀英  

            謝美惠  

            忻凌偉  
            忻憶默    （現遷出國外應送達處所不明）
            忻黛雷    （現遷出國外應送達處所不明）
            忻憶菁    （現遷出國外應送達處所不明）
            忻憶明  

            李勤渝    原籍設新北市新店區中興路三段二三一


            劉茜茜  

            王佐材    （現應送達處所不明）
            王佐樑  

            王佐民  

            王佐瑾  
            周繼麗  

            許黛娣  
            晋小麗  

            王偉驊（原名王文德）            

            王玉伶  

            劉柏廷  

關  係  人  吳經綸    住臺北市○○區○○○路○段○○○巷○○弄○號
                      居臺北市○○區○○路○段○○○號十樓                    
上列當事人間請求分割共有物事件，本院於民國一百一十年九月
二十九日言詞辯論終結，判決如下︰
    主    文
被告謝美惠、陳秀英、忻凌偉、忻憶默、忻黛雷、忻憶菁、忻憶
明應就被繼承人忻禮宰所有之臺北市○○區○○段○○段○○○○○○○○○地
號之土地應有部分十分之一辦理繼承登記。
被告王佐材、王佐樑、晋小麗、王玉伶、王佐民、王佐瑾應就被
繼承人陸維婷所有之臺北市○○區○○段○○段○○○○○○○○○地號之土地
應有部分五十分之一辦理繼承登記。
如附表二所示共有人共有之臺北市○○區○○段○○段○○○○○○○○○地號
土地准予變價分割，所得價金由如附表二所示共有人按附表二所
示之應有部分比例分配。
原告其餘之訴駁回。
訴訟費用新臺幣壹仟元由如附表二所示共有人按附表二所示應有
部分之比例分擔。
    事    實
甲、原告方面：
一、聲明：㈠被告謝美惠、陳秀英、忻凌偉、忻憶默、忻黛雷、
    忻憶菁、忻憶明應就被繼承人忻禮宰所有之臺北市○○區○○段
    ○○段○○○○○○○○○地號之土地應有部分十分之一辦理繼承登記
    ；㈡被告王佐材、王佐樑、晋小麗、王玉伶、王佐民、王佐
    瑾應就被繼承人陸維婷所有之臺北市○○區○○段○○段○○○○○○○○
    ○地號之土地應有部分五十分之一辦理繼承登記；㈢兩造共有
    之臺北市○○區○○段○○段○○○○○○○○○地號土地應予變價分割，
    所得價金由兩造按附表一所示之應有部分比例分配。
二、陳述略稱：
  ㈠緣兩造共有之臺北市○○區○○段○○段○○○○○○○○○地號土地（下簡
    稱系爭土地），為原告與被告等所共有，各共有人之權利範
    圍如附表一所示，此有原告持有之系爭土地所有權狀及系爭
    土地登記第二類謄本可稽。
　㈡按民法第八百二十三條第一項規定，系爭土地依其使用目的
    並無不能分割之情事，且兩造間亦未訂有不分割期限之情事
    ，故原告依法得訴請本院分割系爭土地。又本件分割共有物
    案件，因原告與被告等人均不認識，且系爭土地面積僅有五
    平方公尺，面積本屬狹小，且共有人高達二十四位，倘採原
    物分配之分割方法，勢將形成諸多畸零地，且難為土地登記
    作業，無法發揮土地經濟利用價值，有違經濟分配原則，且
    若以原物分配與各共有人，各共有人所得分配之面積不大，
    將難以單獨使用系爭土地，實難就系爭土地為有效之經濟利
    用，顯不具經濟價值，無分配系爭土地之實益，應認原物分
    割有困難；如以變價之方式為分割，以公開拍賣之方法為之
    ，各共有人分配取得共有系爭土地之價金，符合全體共有人
    之利益，爰依民法第八百二十三條、第八百二十四條規定提
    起本件訴訟，請求變賣系爭土地，並按應有部分比例分配價
    金予兩造。對第三人吳經綸是否承當訴訟沒有意見，由法院
    依法審酌。
三、證據：聲請向臺北○○○○○○○○○○○○○○○○○○○、臺北○○○○○○○○○函
    查，並提出系爭土地所有權狀、系爭土地登記第一類謄本一
    件、系爭土地登記第二類謄本影本一件、原共有人孟昭年除
    戶戶籍謄本一件、原共有人忻禮宰戶籍謄本一件、原共有人
    陸維婷戶籍謄本一件、原共有人孟昭年繼承系統表一件、原
    共有人孟昭年之繼承人孟冬玫除戶戶籍謄本一件、訴外人張
    仁暉戶籍謄本一件、訴外人張仁宇戶籍謄本一件、訴外人孟
    淇羚戶籍謄本一件、訴外人孟娟娟戶籍謄本一件、訴外人孟
    憲明戶籍謄本一件、原共有人忻禮宰繼承系統表二件、原共
    有人忻禮宰之繼承人忻宏植除戶戶籍謄本一件、訴外人忻凌
    琳戶籍謄本一件、原共有人陸維婷繼承系統表二件、原共有
    人陸維婷之配偶王宗祥除戶戶籍謄本一件、原共有人陸維婷
    之繼承人王佐權除戶戶籍謄本一件、王偉驊（原名王文德）
    戶籍謄本一件及其餘被告戶籍謄本二十一件為證。
乙、被告方面：被告均未於言詞辯論期日到場，除被告劉柏廷具
    狀同意本件共有物之變價分割外，其餘被告均未提出書狀作
    何聲明或陳述。
丙、本院依職權向本院家事法庭查詢被繼承人孟昭年及陸維婷之
    繼承人有無拋棄繼承或限定繼承、向臺灣基隆地方法院函詢
    被繼承人忻禮宰之繼承人有無拋棄繼承或限定繼承、向臺灣
    新竹地方法院函詢被繼承人孟冬玫之繼承人有無拋棄繼承或
    陳報遺產清冊、向臺灣士林地方法院（下稱士林地院）函詢
    被繼承人忻宏植之繼承人有無拋棄繼承或陳報遺產清冊、向
    臺灣桃園地方法院（下稱桃園地院）函詢被繼承人王佐權之
    繼承人有無拋棄繼承或限定繼承，並調閱本院一○五年度司
    繼字第一五一三號全卷、士林地院一○六年度司繼字第一六
    九五號全卷、桃園地院八十七年度繼字第五○一號全卷。
    理    由
一、程序方面：
  ㈠按訴狀送達後，原告不得將原訴變更或追加他訴，但請求之
    基礎事實同一者、不甚礙被告之防禦及訴訟之終結者，不在
    此限；次按不變更訴訟標的，而補充或更正事實上或法律上
    之陳述者，非為訴之變更或追加，民事訴訟法第二百五十五
    條第一項第二、七款及第二百五十六條分別定有明文。前揭
    規定於簡易訴訟程序適用之（民事訴訟法第四百三十六條第
    二項參照）。經查，本件原告原起訴聲明「兩造共有之系爭
    土地應予變價分割，所得價金由兩造按附表一所示之應有部
    分比例分配。」，該起訴狀附表一所列被告僅十七人，因原
    共有人孟昭年、忻禮宰、忻禮宰之繼承人忻宏植、陸維婷、
    陸維婷之繼承人王佐權均於起訴前已死亡，且孟昭年之繼承
    人均拋棄繼承，忻宏植之繼承人忻凌琳及王佐權之繼承人王
    偉驊（原名王文德）亦均拋棄繼承，忻禮宰之繼承人與再轉
    繼承人為謝美惠、陳秀英、忻凌偉、忻憶默、忻黛雷、忻憶
    菁、忻憶明，陸維婷之繼承人與再轉繼承人為被告王佐材、
    王佐樑、晋小麗、王玉伶、王佐民、王佐瑾，又孟昭年之繼
    承人均拋棄繼承，準用民法無人繼承之規定，以財政部國有
    財產署為被告（民法第一千一百七十六條第六項、第一千一
    百八十五條規定參照），故原告聲明迭經追加變更，嗣於一
    百一十年七月六日具狀變更追加聲明為「㈠被告謝美惠、陳
    秀英、忻凌偉、忻憶默、忻黛雷、忻憶菁、忻憶明應就被繼
    承人忻禮宰所有之臺北市○○區○○段○○段○○○○○○○○○地號之土
    地應有部分十分之一辦理繼承登記；㈡被告王佐材、王佐樑
    、晋小麗、王玉伶、王佐民、王佐瑾應就被繼承人陸維婷所
    有之臺北市○○區○○段○○段○○○○○○○○○地號之土地應有部分五
    十分之一辦理繼承登記；㈢兩造共有之臺北市○○區○○段○○段○
    ○○○○○○○○地號土地應予變價分割，所得價金由兩造按附表一
    所示之應有部分比例分配。」，參酌前揭規定，程序並無不
    合，應予准許。
  ㈡次按民事訴訟法第二百五十四條第一項規定：「訴訟繫屬中
    為訴訟標的之法律關係，雖移轉於第三人，於訴訟無影響。
    但第三人如經兩造同意，得聲請代當事人承當訴訟。」；同
    法第四百零一條第一項規定：「確定判決，除當事人外，對
    於訴訟繫屬後為當事人之繼受人者，及為當事人或其繼受人
    占有請求之標的物者，亦有效力。」。經查，系爭土地之原
    共有人劉茜茜於本件訴訟繫屬中，將其應有部分（即系爭土
    地應有部分十分之一）於一百一十年二月三日贈與第三人吳
    經綸，並依法登記完畢，此有吳經綸提出身分證件影本一件
    、所有權贈與移轉契約書影本一件、系爭土地第一類謄本一
    件、系爭土地所有權狀影本一件在卷可稽（參本院卷第四一
    一頁至第四一九頁），是本件訴訟對吳經綸實具有利害關係
    ，吳經綸於一百一十年七月十九日具狀同意本件系爭土地之
    變價分割（參本院卷第四○五頁），並於一百一十年九月二
    日具狀聲請承當訴訟，原告雖對吳經綸聲請為被告劉茜茜承
    當訴訟表示無意見（參本院卷第四四九頁），惟吳經綸自承
    被告劉茜茜不知道其聲請承當訴訟之事（參本院卷第四五八
    頁），顯然被告劉茜茜並未同意由吳經綸承當訴訟，故吳經
    綸聲請承當訴訟，應不予准許。然第三人吳經綸雖未獲准許
    承當訴訟，但基於前揭民事訴訟法第二百五十四條第一項「
    當事人恆定原則」之規定，對於本件當事人適格並不生影響
    ，上開所有權移轉之行為，僅係本判決後既判力之主觀範圍
    問題，是本件訴訟繫屬之被告劉茜茜仍有訴訟實施權，且對
    其判決之效力，依民事訴訟法第四百零一條第一項之規定，
    及於第三人吳經綸。
　㈢本件被告經合法通知均未於言詞辯論期日到場，核無民事訴
    訟法第三百八十六條所列各款情形，應依職權由原告一造辯
    論而為判決。
二、按各共有人，除法令另有規定外，得隨時請求分割共有物，
    但因物之使用目的不能分割或契約訂有不分割之期限者，不
    在此限；共有物之分割，依共有人協議之方法行之，分割之
    方法不能協議決定，或於協議決定後因消滅時效完成經共有
    人拒絕履行者，法院得因任何共有人之請求，命為下列之分
    配：一、以原物分配於各共有人，但各共有人均受原物之分
    配顯有困難者，得將原物分配於部分共有人、二、原物分配
    顯有困難時，得變賣共有物，以價金分配於各共有人，或以
    原物之一部分分配於各共有人，他部分變賣，以價金分配於
    各共有人，民法第八百二十三條及第八百二十四條第一、二
    項定有明文。次按分割共有物，性質上為處分行為，依民法
    第七百五十九條規定，共有不動產之共有人中有人死亡時，
    於其繼承人未為繼承登記以前，固不得分割共有物。惟原告
    如於本件訴訟中，請求死亡共有人之繼承人辦理繼承登記，
    並合併對繼承人及其餘共有人為分割共有物之請求，不但符
    合訴訟經濟原則，亦與民法第七百五十九條規定之旨趣無違
    （最高法院六十九年台上字第一○一二號裁判意旨參照）。
    再按分割共有物，究以原物分割，或變賣共有物分配其價金
    ，法院固有自由裁量之權，不受共有人主張之拘束，但仍應
    斟酌當事人之聲明、共有物之性質、經濟效用及全體共有人
    之利益等公平決定之（最高法院八十四年度臺上字第一七五
    六號判決意旨參照）。
三、經查：㈠本件原告主張系爭土地由全體共有人以變價之方式
    為分割，所得價金由兩造按附表一所示之應有部分比例分配
    云云，然本院依職權調閱桃園地院八十七年度繼字第五○一
    號全卷資料顯示，王佐權之繼承人王偉驊（原名王文德）業
    已拋棄繼承，系爭土地登記謄本記載其繼承取得應有部分一
    百五十分之一（參本院卷第五十三頁），與實情不符，原告
    最終確定之起訴狀內容將業已拋棄繼承的王偉驊（原名王文
    德）列入被告範圍，甚至於最終確定之附表一內計算其權利
    範圍，原告列被告王偉驊（原名王文德）所為之請求為無理
    由，應予駁回，全體繼承人（含再轉繼承人）應僅為原告及
    被告王偉驊（原名王文德）以外之其餘被告，如附表二共有
    人欄所示；㈡本件原告已將系爭土地之全體共有人均列入當
    事人範圍，除被告劉柏廷具狀同意本件共有物之變價分割外
    ，其餘被告均未到庭爭執，亦未提出書狀作何聲明或陳述，
    堪認原告主張為真實，系爭土地僅五平方公尺，本院斟酌全
    體共有人之利益等情狀，認系爭土地若以原物變更共有型態
    分配於如附表二之全體共有人，難以維持經濟效用，並減損
    共有物之經濟價值，不適於原物分割之方法，故原告請求本
    件以變價分割方式分割系爭土地為有理由；㈢惟原告所提附
    表一之編號「22」王偉驊（原名王文德）部分，因王偉驊業
    已對王佐權拋棄繼承，按民法第一千一百三十八條、第一千
    一百七十六條規定，應由王佐權之配偶即被告晋小麗及王佐
    權之女兒王玉伶繼承王佐權之應有部分，依前揭最高法院裁
    判意旨所示之見解，關於分割方法，本院並不受原告提出附
    表一內容所拘束，目前登記於王偉驊（原名王文德）名下之
    應有部分一百五十分之一，應由被告晋小麗及王玉伶各再分
    配三百分之一，本院認分割方法之權利範圍（應有部分）比
    例應以附表二所示為適當，亦即變價分割所得價金由如附表
    二所示共有人按附表二所示之應有部分比例分配。
四、綜上所述，原告依民法第八百二十三條、第八百二十四條規
    定，請求：㈠被告謝美惠、陳秀英、忻凌偉、忻憶默、忻黛
    雷、忻憶菁、忻憶明應就被繼承人忻禮宰所有之臺北市○○區
    ○○段○○段○○○○○○○○○地號之土地應有部分十分之一辦理繼承
    登記；㈡被告王佐材、王佐樑、晋小麗、王玉伶、王佐民、
    王佐瑾應就被繼承人陸維婷所有之臺北市○○區○○段○○段○○○○
    ○○○○○地號之土地應有部分五十分之一辦理繼承登記；㈢兩造
    共有之臺北市○○區○○段○○段○○○○○○○○○地號土地應予變價分
    割，所得價金由兩造按附表一所示之應有部分比例分配，其
    請求於主文第一、二、三項之範圍內為有理由，應予准許；
    逾此部分之請求（即列王偉驊為被告所為之請求）則應予駁
    回。　
五、本件訴訟費用額，依後附計算書確定如主文所示金額。
六、據上論結，原告之訴為一部有理由，一部無理由，並依民事
    訴訟法第四百三十三條之三、第八十條之一、第七十九條、
    第八十五條第一項但書，判決如主文。
中　　華　　民　　國　　110 　年　　10　　月　　28　　日
                              臺北簡易庭
                              法      官  文衍正
以上正本係照原本作成。
如對本判決不服，須於判決送達後二十日內向本庭（臺北市重慶
南路一段一百二十六巷一號）提出上訴狀。（須按他造當事人之
人數附繕本）。如委任律師提起上訴者，應一併繳納上訴審裁判
費。
中　　華　　民　　國　　110 　年　　10　　月　　28　　日
                              書  記  官  高秋芬
訴訟費用計算書：
項        目             金  額（新臺幣）        備  註 
第一審裁判費　　           1,000元
合　　　　計　　     　    1,000元 

附表一：共有人名冊及應有部分比例
地號 臺北市○○區○○段○○段000000000地號  面積(平方公尺) 5平方公尺  編號 共有人   權利範圍(應有部分) 1 王立仁 1/10 2 張鴻逵 1/10 3 徐錦瑜 1/10 4 財政部國有財產署 1/10 5 謝美惠(繼承) 1/60 6 陳秀英(繼承) 1/120 7 忻凌偉(繼承) 1/120 8 忻憶默(繼承) 1/60 9 忻黛雷(繼承) 1/60 10 忻憶菁(繼承) 1/60 11 忻憶明(繼承) 1/60 12 李勤渝 1/10 13 劉茜茜 1/10 14 王佐材(繼承) 1/250 15 王佐樑(繼承+本身持有) 1/50+1/250= 6/250 16 晋小麗(繼承+本身持有) 1/150+1/500= 13/1500 17 王玉伶(繼承+本身持有) 1/150+1/500= 13/1500 18 王佐民(繼承+本身持有) 1/50+1/250= 6/250 19 王佐瑾(繼承+本身持有) 1/50+1/250= 6/250 20 周繼麗 1/20 21 許黛娣 1/20 22 王偉驊 （原名王文德） 1/150 23 劉柏廷 9/100 24 劉賴偉 1/100 

附表二：共有人名冊及應有部分比例
地號 臺北市○○區○○段○○段000000000地號  面積 (平方公尺) 5平方公尺     編號 共有人   權利範圍(應有部分)      1 王立仁 1/10      2 張鴻逵 1/10      3  徐錦瑜 1/10      4 財政部國有財產署 1/10      5 謝美惠(繼承) 1/60      6 陳秀英(繼承) 1/120      7 忻凌偉(繼承) 1/120      8 忻憶默(繼承) 1/60      9 忻黛雷(繼承) 1/60     10 忻憶菁(繼承) 1/60     11 忻憶明(繼承) 1/60     12 李勤渝 1/10     13 劉茜茜 1/10     14 王佐材(繼承) 1/250     15 王佐樑(繼承+本身持有) 1/50+1/250= 6/250     16 晋小麗(繼承+本身持有) 1/300+1/150+1/500= 3/250     17 王玉伶(繼承+本身持有) 1/300+1/150+1/500= 3/250     18 王佐民(繼承+本身持有) 1/50+1/250= 6/250     19 王佐瑾(繼承+本身持有) 1/50+1/250= 6/250     20      周繼麗 1/20     21      許黛娣 1/20     22      劉柏廷            9/100     23      劉賴偉            1/100